【裁判字號】    94,易,1643
【裁判日期】    950125
【裁判案由】    竊盜
【裁判全文】
臺灣高雄地方法院刑事判決              94年度易字第1643號
公  訴  人  臺灣高雄地方法院檢察署檢察官
被      告  乙○○
上列被告因竊盜案件，經檢察官提起公訴（94年度核退偵字第
331 號），本院判決如下：
    主  文
乙○○結夥二人以上，為搬運贓物使用車輛竊取森林副產物，處
有期徒刑柒月，併科罰金新台幣壹萬伍仟壹佰貳拾元，罰金如易
服勞役，以新台幣玖佰元折算壹日。緩刑肆年。緩刑期內付保護
管束。扣案之柴刀及小刀各貳把，均沒收之。
    事  實
一、乙○○與某真實姓名不詳之成年男子，共同基於意圖為自己
    不法所有之犯意聯絡，結夥2 人以上，未經行政院農業委員
    會林務局屏東林區管理處六龜工作站之許可，於93年4 月30
    日午間，由乙○○攜帶其所有，客觀上足為兇器之柴刀及小
    刀各2 支，由乙○○騎乘車牌號碼OPT-138 號重型機車搭載
    該成年男子，至高雄縣六龜鄉○○村○○○○○道路附近（
    旗山事業區第96國有林班地內），分持柴刀及小刀，共同接
    續竊取森林副產物山茶葉15公斤及山蘇菜200 公克（市價為
    新台幣《下同》5039.95 元），得手後，將山茶葉裝入綠色
    網袋後，復再置入黃色飼料袋，另將山蘇菜裝入橘白條紋相
    間塑膠袋內，而以機車搬運之方式，由乙○○騎乘上開機車
    ，搭載手持黃色飼料袋之該成年男子，並載運前揭其他物品
    離去。嗣經警方於同日18時10分，在上揭處所當場查獲，並
    扣得乙○○所有供犯罪所用之彩色塑膠袋（即紅藍綠條紋相
    間之手提袋）1 只、柴刀及小刀各2 支（起訴書誤載為各1
    支），該名成年男子則趁隙逃逸，經調查後而查獲全情。
二、案經高雄縣警察局六龜分局報請臺灣高雄地方法院檢察署檢
    察官偵查起訴。
    理  由
一、訊據被告乙○○對於前開時、地，以其所有之小刀竊取山蘇
    菜等情，固供承不諱，且核與證人朱進祥於本院審理時證稱
    ：被告於查獲時自承山蘇菜為其所竊取等語（見本院卷第33
    頁）相符，復有扣押物品目錄表、照片8 張、扣案之小刀2
    把在卷可稽。又前開扣案之山茶葉、山蘇菜為森林副產物，
    且市價為5039.95 元之事實，業據證人即六龜工作站技術士
    甲○○於警詢中證述明確，復有高雄縣政府警察局六龜分局
    94年6 月23日高雄六警刑字第0940003990號函，及其所附之
    森林主副產物被害價格查定書、山茶葉及山蘇菜生產地照片
    4 張附卷可憑（94年度核退偵字第6 頁以下）。惟被告堅詞
    否認有何竊取山茶葉之行為，辯稱：伊不認識該不詳姓名之
    成年男子，亦未以機車搭載該男子，且柴刀亦非其所有云云
    。經查：
  (一)被告騎乘上揭機車，搭載該名手持黃色飼料袋之成年男子之
    事實，業據證人即查獲本件被告竊盜犯行之員警朱進祥到庭
    證述明確，其證稱：當時我們要往五公山，路上有棵被砍下
    的樹擋住我們的去路，當時被告騎乘機車後載1 個比他高的
    男子，這名男子看到我之後，就把裝著山茶葉的黃色袋子丟
    到旁邊，人往樹叢裡面逃離，我有追過去，但沒有追到等語
    （見本院卷第32頁），已明確證稱該名手持黃色飼料袋之成
    年男子，確係被告騎乘前開機車所搭載。
  (二)又本件扣案物品，除黃色飼料袋外（綠色網狀袋係由黃色飼
    料袋中取出），其餘物品均係在被告所騎乘之機車上查獲乙
    節，業據證人朱進祥到庭證述在卷（見本院卷第34頁、36頁
    ），核與證人即同為查獲本件被告竊盜犯行之員警唐仁義到
    庭證稱：警卷照片編號4 所示紅藍綠條紋相間的手提袋，是
    在被告機車置物箱找到的等語（見本院卷第36頁），及被告
    自承本件扣案之柴刀及小刀各2 支，均係在其所騎乘之機車
    上查獲的等語（見本院卷第35頁）相符。又前開紅藍綠條紋
    相間的手提袋殘留有山茶葉碎葉，亦據證人朱進祥證述在卷
    （見本院卷第32、34頁），其證稱：就是警卷照片編號4 所
    示紅藍綠條紋相間的手提袋（即彩色塑膠袋），我們發現這
    個袋子裡面有山茶的碎葉，所以應該是採完山茶葉之後先放
    進這個帶子裡面，之後有一定數量再放進綠色網袋裡面等語
    （見本院卷第34頁），如被告僅竊取山蘇菜，則在被告所騎
    乘之機車上查獲之紅藍綠條紋相間手提袋，豈有殘留山茶葉
    碎葉之可能。
  (三)又被告前於警詢中已坦承扣案之柴刀為其所有（見警卷第2
    頁），再審之被告於審理中亦自承柴刀2 支係在其所騎乘之
    機車上查獲乙節，足認被告於本院審理中否認柴刀2 支為其
    所有，係屬卸責之詞，扣案之柴刀2 支係被告所有之事實，
    足堪認定。另採山蘇菜不須以柴刀為之，復據證人朱進祥證
    述在案，其證稱：山蘇用手採即可，因為要視其嫩度而定。
    而山茶是野生的，長的很高，要用較大型的刀子砍下枝幹，
    再用小刀或手採取其嫩葉等語（見本院卷第34頁）。則被告
    如僅係為竊取山蘇菜，當無攜帶柴刀之必要，是被告攜帶柴
    刀係為竊取山茶葉之用，應堪認定。
  (四)被告於為警查獲時，所攜帶之工具係小刀及柴刀各2 支之事
    實，已據證人唐仁義於本院審理時之證述甚明（見本院卷第
    36 頁）， 復有警卷編號3 、6 之照片可資佐證。是以，被
    告如僅係1 人單獨騎乘機車至案發地點，而非與該成年男子
    共同竊取山茶葉及山蘇菜，則被告攜帶小刀及柴刀各1 把即
    為已足，焉有攜帶2 組工具（每組小刀及柴刀各1 把）之必
    要，此亦可佐證被告確有與該成年男子共同竊取山蘇菜及山
    茶葉之事實。
  (五)綜上，被告與該成年男子共同竊取森林副產物山茶葉、山蘇
    菜之事實，已堪認定。被告於前開所辯顯係飾卸之詞，殊不
    足採。綜上所述，本案事證明確，被告犯行堪以認定。
二、論罪科刑部分：
  (一)按所謂森林「副產物」，係指樹皮、樹脂、種實、落枝、樹
    葉、灌藤、竹筍、草類、菌類及其他主產物以外之林產物，
    國有林林產物處分規則第3 條第2 款定有明文。被告乙○○
    及真實姓名年籍不詳之成年男子2 人結夥，在前開國有林班
    地內竊取森林副產物山茶葉及山蘇菜，且有為搬運贓物，使
    用機車之情形，故核被告所為，係犯森林法第52條第1 項第
    4 款、第6 款之竊取森林副產物加重罪。
  (二)被告與該成年男子間，就上開犯行有犯意聯絡與行為分擔，
    為共同正犯。
  (三)被告先後竊取山茶葉及山蘇菜之行為，乃利用同一機會，為
    構成要件相同之行為，侵害之法益亦屬同一，其所為具時間
    及空間上之緊密性，應論以接續犯。
  (四)又被告所犯上開森林法之罪，乃刑法攜帶兇器竊盜罪之特別
    規定，依特別法優於普通法之法律競合關係，自應排除刑法
    第321 條第1 項第3 款之適用（最高法院47年台上字第979
    號判例參照），而僅依森林法上開規定論處。公訴人認被告
    等所為係犯刑法第321 條第1 項第3 款之加重竊盜罪，起訴
    法條容有未洽，應予變更。
  (五)爰審酌被告雖於於73年間，因違反森林法案件，經本院於73
    年8 月7 日判處有期徒刑6 月，緩刑3 年確定（緩刑已期滿
    ），惟與本次行竊之時間已相距20餘年，且本次竊得物品總
    值僅5,039.95元，故犯罪情節尚屬輕微，足見對森林林相所
    生損害尚非重大等一切情狀，酌情量處如主文所示之刑，並
    依法科贓額3 倍15,120元之罰金（即5,039.95元乘以3 倍即
    15,119.85 元，四捨五入為15,120元），並就罰金部分諭知
    易服勞役之折算標準。另查被告未曾受有期徒刑以上刑之宣
    告（前揭緩刑已期滿，未經撤銷，刑之宣告已失其效力），
    有臺灣高等法院被告前案紀錄表可查，被告經此偵、審及刑
    之宣告程序後，應知所警惕諒無再犯之虞，本院認所宣告之
    刑，以暫不執行為適當，併諭知緩刑4 年，以勵自新。又被
    告前於73年間已因森林法案件經判處緩刑3 年確定，已如前
    述，再為本件犯行，可見其對國有森林保護之觀念容有未足
    ，為又為免被告日後再因思慮不周復犯刑章，同時輔佐其能
    確實改過遷善，爰另依刑法第93條第1 項之規定，諭知被告
    應於緩刑期間付保護管束。
三、沒收部分：
    扣案之扣案之柴刀及小刀各2 把，係被告犯罪所用之工具，
    且為被告所有之物，已認定如上，爰依刑法第38條第1 項第
    2 款規定沒收之。
據上論斷，應依刑事訴訟法第299 條第1 項前段、第300 條，森
林法第52條第1 項第4 款、第6 款，刑法第11條前段、第28條、
第42條第2 項、第74條第1 款、第93條第1 項、第38條第1 項第
2款 ，罰金罰鍰提高標準條例第2 條，判決如主文。
本案經檢察官丙○○到庭執行職務。
中    華    民    國    95    年    1     月    25    日
                  刑事第八庭    審判長法  官  李政庭
                                      法  官  黃宣撫
                                      法  官  李育信
以上正本證明與原本無異。
如不服本判決，應於收受送達後10日內向本院提出上訴書狀。
中    華    民    國    95    年    1     月    26    日
                                      書記官  洪生輝
附錄本案論罪科刑法條全文：
森林法第52條：
竊取森林主、副產物而有左列情形之一者，處6 月以上5 年以下
有期徒刑，併科贓額2 倍以上5 倍以下罰金：
一  於保安林犯之者。
二  依機關之委託或其他契約，有保護森林義務之人犯之者。
三  於行使林產採取權時犯之者。
四  結夥二人以上或僱使他人犯之者。
五以贓物為原料，製造木炭、松節油、其他物品或培植菇類者。
六為搬運贓物，使用牲口、船舶、車輛，或有搬運造材之設備者
。七掘採、毀壞、燒燬或隱蔽根株，以圖罪跡之湮滅者。
八  以贓物燃料，使用於礦物之採取，精製石灰、磚瓦或其他物
    品之製造者。
前項未遂犯罰之。
第1項第5款所製物品，以贓物論，沒收之。


司法院資訊處製作；財團法人民間司法改革基金會備份。
